【裁判字號】    99,抗,3
【裁判日期】    990113
【裁判案由】    拍賣抵押物
【裁判全文】
臺灣臺中地方法院民事裁定                 99年度抗字第3號
抗  告  人  甲○○
相  對  人  台新國際商業銀行股份有限公司
法定代理人  乙○○
上列當事人間聲請拍賣抵押物事件，抗告人對於民國98年11月27
日本院司法事務官所為第一審之裁定 (98年度司拍字第1080號)
提起抗告，本院裁定如下：
    主    文
抗告駁回。
抗告程序費用新台幣壹仟元由抗告人負擔。
    理    由
一、按抵押權人於債權已屆清償期而未受清償者，得聲請法院拍
    賣抵押物，就其賣得價金而受清償，民法第873條第1項定有
    明文。又抵押權人聲請法院拍賣抵押物，就其賣得價金而受
    清償，依非訟事件法規定，係屬非訟事件，此項聲請之裁定
    ，及抗告法院之裁定，僅就抵押權及其債權形式上之要件是
    否具備予以審查為已足，並無確定實體上法律關係存否之效
    力，至於為拍賣程序基礎之私法上權利有瑕疵時，應由爭執
    其權利之人提起訴訟，以資救濟，抵押權人並無於聲請拍賣
    抵押物事件中，舉證證明其權利存在之義務。最高法院51年
    台抗字第269號判例、89年台抗字第181號裁定可資參照。
二、查原審依相對人所提出之他項權利證明書、抵押權設定契約
    書、土地及建物登記謄本、借款借據暨約定書、本票等為形
    式審查，准許相對人為本件拍賣抵押物之聲請，經核於法並
    無不合。
三、抗告意旨略以：抗告人非債務人王椿鴻個人信貸之保證人，
    亦非其他特約事項書之立抵押權設定契約書人 (即擔保品提
    供人)之簽名人，又於民國92年6月24日雖重新簽寫為房貸保
    證人，但文中並無簽寫為王椿鴻個人信貸保證人云云置辯。
    查系爭不動產於85年5月6日設定有新台幣2,330,000元之最
    高限額抵押權，而抗告人於91年4月4日登記為系爭抵押物之
    所有權人至今，並於92年7月2日變更登記為抵押權之義務人
    及債務人，此有相對人所提出之土地暨建物登記謄本及他項
    權利證明書附卷可稽。是相對人實行系爭抵押權之形式要件
    既已具備，而相對人即抵押權人無須於本件拍賣抵押物事件
    中，負舉證證明其權利存在之義務。準此，原審所為准許拍
    賣抵押物之裁定，並無違誤。抗告人辯稱並無簽寫為王椿鴻
    個人信貸保證人等語，皆核屬實體事項之爭執，揆諸前揭說
    明，應由抗告人另循訴訟途徑以謀解決，非本件非訟事件程
    序所得加以審究。本件抗告無理由，應予駁回。
四、據上論結，本件抗告為無理由，依非訟事件法第46條、第21
    條第2項、民事訴訟法第495條之1第1項、第449條第1項、第
    78條，裁定如主文。
中    華    民    國    99    年    1  月     13      日
                民事第三庭  審判長法  官  許秀芬
                                  法  官  許石慶
                                  法  官  曹宗鼎
以上正本係照原本作成。
不得再抗告
中    華    民    國    99    年    1  月     13      日
                                  書記官

司法院資訊處製作；財團法人民間司法改革基金會備份。
